臺灣彰化地方法院員林簡易庭民事判決
111年度員簡字第156號
原      告  朱玉真  
訴訟代理人  王育琦律師
複代理人    胡修齊律師
被      告  陳鴻文  
訴訟代理人  紀孫瑋律師
            唐樺岳律師
            陳家輝  
上列當事人間因過失傷害案件(110年度交簡字第990號)，原告提
起刑事附帶民事訴訟請求損害賠償，經本院刑事庭以110年度簡
附民字第47號裁定移送前來，本院於民國111年8月12日言詞辯論
終結，判決如下：
    主  文
被告應給付原告新臺幣貳拾捌萬捌仟零肆拾元及自民國一一○年
十一月二十五日起至清償日止，按年息百分之五計算之利息。
原告其餘之訴駁回。
訴訟費用新臺幣壹仟元由被告負擔新臺幣玖佰元，餘由原告負擔
。
本判決第一項得假執行。但被告如以新臺幣貳拾捌萬捌仟零肆拾
元為原告預供擔保，得免為假執行。
    事實及理由
一、按訴狀送達後，原告不得將原訴變更或追加他訴。但有下列
    各款情形之一者，不在此限：三、擴張或減縮應受判決事項
    之聲明者，民事訴訟法第255條第1項第3款定有明文，前開
    規定於簡易訴訟程序亦適用之，此參同法第436條第2項規定
    自明。本件原告起訴時原聲明請求：被告應給付原告新臺幣
    （下同）830,000元及自刑事附帶民事訴訟起訴狀繕本送達
    翌日起至清償日止，按年息5%計算之利息等語，嗣於民國11
    0年11月23日具狀變更聲明為：被告應給付原告831,455元及
    自民事準備及追加聲明狀繕本送達翌日起至清償日止，按年
    息5%計算之利息等語，核原告所為係減縮應受判決事項之聲
    明，合於前揭規定，應予准許。
二、按因犯罪而受損害之人，於刑事訴訟程序得附帶提起民事訴
    訟，對於被告及依民法負賠償責任之人，請求回復其損害，
    為刑事訴訟法第487條第1項規定。查被告經檢察官起訴及原
    法院判處罪刑者，僅為「過失傷害」，不及於「毀損」，是
    原告所騎乘車牌號碼000-0000號普通重型機車(下稱系爭B車
    )受損，原告因而支出系爭B車修理費用14,150元部分，非屬
    被告犯「過失傷害」罪所受侵害之客體，而原告提起刑事附
    帶民事訴訟，其起訴請求金額中包含該14,150元部分，此部
    分雖非屬因犯罪所受損害，原告不得以刑事附帶民事訴訟請
    求損害賠償，然原告已補繳裁判費1,000元，則原告此部分
    之訴應屬適法，本院仍得一併審理，先予敘明。
三、原告主張：
  ㈠被告於109年10月10日9時58分許，騎乘車牌號碼000-000號普
    通重型機車(下稱系爭A車)，沿彰化縣埔心鄉油車村自行車
    道由西往東方向行駛，行經該路段與忠義北路交岔路口，本
    應注意應遵守道路交通標誌、標線、號誌之指示，遇閃光紅
    燈表示「停車再開」，車輛應減速接近，先停止於交岔路口
    前，讓幹道車優先通行後認為安全時，方得續行，而依當時
    天候晴，日間自然光線，柏油路面鋪裝，乾燥、無缺陷，無
    障礙物且視距良好，並無不能注意之情事，竟疏未注意，明
    知其行向之燈光號誌為閃光紅燈，仍未減速接近，先停止於
    交岔路口前，讓幹道車優先通行，即貿然駛入上開交岔路口
    ，適原告騎乘系爭B車，沿彰化縣埔心鄉油車村忠義北路由
    南往北方向駛至上開交岔路口，亦疏未注意閃光黃燈表示「
    警告」，車輛應減速接近，注意安全，小心通過，即貿然駛
    入路口續行，致閃煞不及，兩車發生碰撞，原告因此受有腰
    椎第三節、第四節、第五節椎間盤破裂壓迫神經、左側第三
    及第四肋骨骨折、下背和骨盆挫傷、左側手肘擦傷、左側前
    胸壁挫傷、右側膝部挫傷等傷害(下稱系爭傷害)，且系爭B
    車亦受損(下稱系爭事故)，經本院刑事庭110年度簡字第990
    號刑事簡易判決判處被告犯過失傷害罪，處有期徒刑4月，
    如易科罰金，以1,000元折算1日，原告因被告上開侵權行為
    而受損害，自得依侵權行為之法律關係，請求被告負擔賠償
    責任。
  ㈡原告因被告上開侵權行為受有系爭傷害，並受有損害如下：
  ⒈醫療費用部分：原告因被告上開侵權行為前往彰化醫院就診
    各支出醫療費用7,099元、237,256元、前往員榮醫院就診支
    出醫療費用1,060元、前往任安堂中醫診所就診支出醫療費
    用490元。
  ⒉看護費用部分：原告因被告上開侵權行為自110年2月18日起
    至110年2月24日止，在彰化醫院住院，共計支出15,400元看
    護費用。
  ⒊交通費用部分：原告自住處前往各醫院就診，共計20幾趟，
    以1趟300元計算，合計支出交通費用6,000元。
　⒋工作損失部分：原告自發生車禍起至手術後休養3個月，原告
    因脊椎受傷造成有6個月不能工作，以原告每月淨收入約25,
    000元計算，原告受有無法工作之損失150,000元。
  ⒌系爭B車修復費用部分：原告所有之系爭B車因被告上開侵權
    行為受損，原告支出修復費用14,150元。
  ⒍精神慰撫金部分：本件事故發生後，原告身心受到痛苦，請
    求被告給付精神慰撫金400,000元。
  ㈢綜上，被告應賠償原告因本件事故所受上開各項損害，依侵
    權行為之法律關係，向被告請求賠償831,455元，並聲明：
    如上開變更聲明所示。
四、被告則以：
  ㈠醫療費用部分：
　⒈原告應舉證證明彰化醫院診斷證明書為真正。
  ⒉再就員榮醫院之診斷證明書而言，系爭事故於109年10月10日
    發生之初，原告僅受有身體表面之部分擦挫傷，於110年3月
    11日至員榮醫院就診時，竟多出左側第三及第四肋骨骨折及
    急性第三、第四至第五椎椎間盤突出合併坐骨神經痛，倘此
    等傷害係因本件事故所導致，原告豈能忍受肋骨骨折及急性
    椎間盤突出合併坐骨神經痛之痛苦長達5個月之久，而不於
    事故當下即時就醫？況本件事故當下，原告於車輛碰撞後尚
    得自行起身走動，並無須攙扶即可自行走下救護車進入醫院
    ，可見系爭事故對原告所造成之傷害極其輕微，原告於110
    年3月11日所受之骨折、急性椎間盤突出合併坐骨神經痛要
    難認係因系爭事故所引起。
  ⒊原告於系爭事故發生前，是否患有椎間盤疾患，實非無疑，
    且此爭點，依法應非由被告負擔舉證責任，應係由原告先舉
    證證明「若無本件事故，原告必不受有椎間盤疾患」之條件
    因果關係，再證明「發生類似本件之事故，一般人通常均會
    受有椎間盤疾患」之相當性，被告始有提出反證證明原告主
    張並非屬實之義務。
  ⒋姑不論本件原告提出之診斷書上傷害，是否為系爭事故所生
    ，其以同種傷害接續於西醫、中醫皆為看診，既未說明何以
    西醫必不能治癒其所受傷害，而須再至中醫診所就診，則其
    至中醫診所就診之費用顯與系爭事故欠缺範圍上之因果關係
    ，原告此部分請求應不合法。
  ⒌原告所提出之彰化醫院費用證明書中，包含鉅額之自付額，
    惟此自付額究為何種醫療行為之費用？是否為治癒原告所受
    傷害之必要醫療行為之必要費用？皆非無疑，復未見診斷書
    有「自費項目係屬必要」之描述，遽然要求被告負擔鉅額醫
    療費用之賠償，顯非適法。
  ⒍原告住院時之膳食費用一日僅180元，則其所支出之三餐費用
    反較平常為省，則何來增加生活上需要之處？況以原告提出
    之彰化醫院費用證明書而言，其住院7日之病房膳食費用亦
    僅新臺幣640元，故原告此部分請求亦不合法。
　㈡看護費用部分：
　⒈原告提出之診斷證明書真正與否，及其所受傷害是否與本件
    事故有因果關係，皆有所疑。且本件原告住院期間是否需「
    專人」、「全日」之照護更未據原告引證說明，何種程度之
    照護屬必要性照護而與原告所受傷害有因果關係，而何種程
    度之照護則屬非必要支出，原告應先舉證以實其說。
　⒉原告雖主張其姪子從事餐飲業，於110年2月18日、19日曾請
    假照護原告，惟未提出其姪子是否確有其人、而110年2月18
    日、19日該人是否確有工作、工作期間是否確有請假之證據
    ，其請求自難足憑信。
　㈢交通費用部分：
　⒈綜觀全卷未見任何原告往返醫院之交通費用單據，則原告所
    稱往返目的地、往返次數、往返里程、往返費用皆有所疑，
    則此部分之請求即非合法。
  ⒉況原告住所至彰化醫院僅2.6公里；至員榮醫院僅2.7公里，
    與原告主張之3.2、6.7公里相去甚遠，原告至彰化醫院及員
    榮醫院之乘車費用單趟皆至多僅115元，來回至多僅230元，
    縱以共22次來回計算，亦僅5,060元。
　㈣工作損失部分：
　⒈原告就其工作損失，起初僅提出照片一張供參考，惟照片之
    拍攝尚非難以取得，無法證明原告確有經營烤香玉米事業之
    事實，更不能證明其經營事業有每月25,000元之收入。倘原
    告確有經營該等事業，自應存有相關進貨、銷貨之紀錄，或
    營業場地、工具租賃之單據，應由原告先行提出以實其說。
  ⒉倘原告果真受有不能工作之損失，惟其經診斷僅為應休養3個
    月，此與需背架固定之3個月相重疊，則此不能工作之期間
    至多僅有3個月。且既僅診斷為應休養而非不得工作，則醫
    囑應係指原告得工作，至多工作效率下降，其請求其營業之
    全額損失自無理由。況原告亦未就其每月營業之淨收入為25
    ,000元，提出證據以實其說，其主張尚無足採。醫囑既僅表
    示其不宜負重工作，須休養3個月，惟休養與臥床要屬二事
    ，所稱休養應指不能從事劇烈運動而言，至多可能減少每日
    得工作之時間，非指完全不能工作之謂，就此而言，原告請
    求其工作損失之全額已無理由，況原告更以逾醫囑所載應休
    養之時間，請求被告給付其相當6個月之工作損失，其請求
    顯非適法。　
  ㈤系爭B車修復費用部分：
　⒈機車耐用年數為3年，系爭B車106年10月出廠，至109年10月
    本件事件發生時，共歷時3年，系爭B車全部價值已由原告消
    耗殆盡，所餘價值為零，故縱原告所有機車因本件事故而有
    維修之需求，亦應該原告自行負擔。
  ⒉系爭B車僅右側倒地，受損情形顯然輕微，斷無可能需連同左
    側、內部之零件皆全盤更換，倘系爭B車有不為人知之特殊
    原因，致本件事故確有造成14,150元之修繕損害，應由原告
    負擔其請求權存在之舉證責任，而非令被告先舉證原告之請
    求權不存在。
  ㈥精神慰撫金部分：
　⒈本件原告以其肋骨、脊椎受傷，酸痛無法治好，未來無法再
    抱重物為由，請求被告給付慰撫金。惟查，原告之肋骨、脊
    椎非因本件事故而受傷，其酸痛是否無法治好、未來是否無
    法再抱重物，均不見診斷證明書之記載，其憑空臆想、悲觀
    度日，殊與被告毫無關聯，原無法以之苛責任何人，自不得
    為慰撫金請求之所憑。
  ⒉被告身為模具工人，每月收入僅2萬餘元，尚且應負擔家中日
    常生活開銷及父母所住之房屋貸款，每月得揝下之存款極其
    有限，卻仍願盡其所能滿足原告所求，樽節生計甚至不惜向
    他人借款，提出以20萬元之金額躬請和解，此金額需被告不
    吃不喝近一年始能揝足，顯見被告之至誠。衡兩造資力，縱
    認原告非不得請求被告給付慰撫金，其所請求之慰撫金額亦
    顯然過高。
　㈦原告已領取強制險之保險金，其保險金額依法應予扣減；且
    原告就本件交通事故亦有過失，且縱認原告所受損害與本件
    車禍有因果關係，亦必非以本件車禍為「單一」之全部原因
    ，車禍頂多為因素之一，其他諸如長期姿勢不良、長期抬重
    物、運動傷害或椎間盤退化性病變等更係原告受傷之主要原
    因，尚不得僅因發生本件車禍即要求被告為原告之人生負起
    全部責任，申言之，於損害發生之因果關係中，被告行為已
    非造成損害之單一因素，於損害範圍之因果關係中，被告行
    為更是如此，均應列入考量並扣減之，始能維持法之公平。
    交通部公路總局臺中區監理所彰鑑字第1100112499號函稱被
    告為肇事主因（70%）、原告為肇事次因（30%），則原告所
    請求之損害賠償（醫療及看護）金額「至多」應由被告負擔
    其中20%之70%。
　㈧雖原告所為主張幾無理由，然被告基於善意，仍願誠心給付1
    00,000元之金額，以寬慰原告，請鈞院鑒核，毋任感禱等語
    ，並聲明：原告之訴駁回。
五、本院之判斷：
  ㈠原告主張被告於前揭時、地對其為過失傷害行為，造成原告
    受有系爭傷害一情，經本院刑事庭調查證據審認結果，以11
    0年度簡字第990號刑事簡易判決，認定被告確有上開過失傷
    害之犯行，處有期徒刑4月，如易科罰金，以1,000元折算1
    日，經被告不服提出上訴，經本院110年度簡上字第108號刑
    事判決駁回被告上訴而確定，自堪信原告此部分主張為真實
    。
  ㈡按因故意或過失，不法侵害他人之權利者，負損害賠償責任
    。違反保護他人之法律，致生損害於他人者，負賠償責任。
    汽車、機車或其他非依軌道行駛之動力車輛，在使用中加損
    害於他人者，駕駛人應賠償因此所生之損害。但於防止損害
    之發生，已盡相當之注意者，不在此限。不法侵害他人之身
    體或健康者，對於被害人因此喪失或減少勞動能力或增加生
    活上之需要時，應負損害賠償責任。不法侵害他人之身體、
    健康、名譽、自由、信用、隱私、貞操，或不法侵害其他人
    格法益而情節重大者，被害人雖非財產上之損害，亦得請求
    賠償相當之金額。民法第184條第1項前段、第2項前段、第1
    91條之2、第193條第1項、第195條第1項前段分別定有明文
    。本件被告就系爭事故之發生應負過失責任，且原告因本件
    事故受有系爭傷害及所有系爭B車受有損害，與被告之過失
    行為間有相當因果關係，已如前述，從而原告依前開規定，
    請求被告負損害賠償責任，於法自屬有據。
　㈢被告抗辯原告應舉證證明彰化醫院診斷證明書為真正，又原
    告於系爭事故發生之初，僅受有身體表面之部分擦挫傷，但
    於110年3月11日至員榮醫院就診時，竟多出左側第三及第四
    肋骨骨折及急性第三、第四至第五椎椎間盤突出合併坐骨神
    經痛，倘此等傷害係因系爭事故所導致，原告豈能忍受肋骨
    骨折及急性椎間盤突出合併坐骨神經痛之痛苦長達5個月之
    久，而不於事故當下即時就醫？況本件事故當下，原告於車
    輛碰撞後尚得自行起身走動，並無須攙扶即可自行走下救護
    車進入醫院，可見系爭事故對原告所造成之傷害極其輕微，
    原告於110年3月11日所受之骨折、急性椎間盤突出合併坐骨
    神經痛要難認係因系爭事故所引起等語，經查：
　⒈原告於車禍當時送往彰化醫院就診，診斷受有下背和骨盆挫
    傷、左側手肘擦傷、左側前胸壁挫傷、右側膝部挫傷等傷害
    後，又於109年10月13日、109年10月20日再前往彰化醫院就
    診，尚受有腰椎第三節、第四節、第五節椎間盤破裂壓迫神
    經等傷害，又於109年10月20日前往員榮醫院就診，尚受有
    急性第三、第四至第五腰椎椎間盤突出合併坐骨神經痛、左
    側第三及第四肋骨骨折等傷害，此有彰化醫院110年5月6日
    所出具診斷證明書及110年12月21日所出具診斷證明書、員
    榮醫院110年3月11日所出具診斷證明書可證，嗣本院檢送彰
    化醫院110年5月6日所出具診斷證明書及110年12月21日所出
    具診斷證明書、員榮醫院110年3月11日所出具診斷證明書及
    本院110年度簡字第990號刑事簡易判決書函詢彰化醫院以下
    事項：⑴彰化醫院110年5月6日所出具診斷證明書及110年12
    月21日所出具診斷證明書為何都記載原告於109年10月10日
    急診檢查，但彰化醫院110年5月6日所出具之診斷證明書卻
    記載診斷原告患有下背和骨盆挫傷、左側手肘擦傷、左側前
    胸壁挫傷、右側膝部挫傷等傷勢；而彰化醫院110年12月21
    日所出具之診斷證明書卻記載診斷原告患有腰椎第三節、第
    四節、第五節椎間盤破裂等傷勢，是何份診斷證明書所記載
    之傷勢才是原告於109年10月10日急診檢查所受之傷勢，還
    是兩份診斷證明書所記載之傷勢都是原告於109年10月10日
    急診檢查所受之傷勢，是上開2份診斷證明書為何會記載原
    告所患傷勢不同，其原因為何，請檢具相關事證說明之？⑵
    彰化醫院110年5月6日所出具診斷證明書所載原告患有下背
    和骨盆挫傷、左側手肘擦傷、左側前胸壁挫傷、右側膝部挫
    傷等傷勢及彰化醫院110年12月21日所出具診斷證明書所載
    原告患有腰椎第三節、第四節、第五節椎間盤破裂等傷勢，
    是否均為原告於110年10月10日發生車禍所造成？⑶彰化醫院
    110年12月21日所出具診斷證明書有記載原告開刀中有使用
    自費材料，請說明該自費項目及費用為何?並說明該自費項
    目是否有助治療原告所患腰椎第三節、第四節、第五節椎間
    盤破裂等傷勢？⑷彰化醫院110年12月21日所出具診斷證明書
    所載原告患有腰椎第三節、第四節、第五節椎間盤破裂等傷
    勢，而原告所患該腰椎第三節、第四節、第五節椎間盤破裂
    等傷勢是在何時以何原因形成？
　⒉該醫院檢送原告病歷影本函覆：⑴原告就彰化醫院110年5月6
    日所出具診斷證明書所載傷勢為系爭事故所造成，原告就彰
    化醫院110年12月21日所出具診斷證明書所載傷勢應為系爭
    事故後有加重其椎間盤破裂之可能性。⑵原告使用自費項目
    為鑽石鑽頭與洛克馬脊突間減壓系統，目的在脊椎減壓手術
    後，可幫助支撐椎間盤及椎間關節以達到預防退化之功用。
    ⑶就原告病史及臨床表現來看，系爭事故可能加重其椎間盤
    破裂之程度，此有衛生福利部彰化醫院111年3月30日彰醫行
    字第1111000186函文可證，既然彰化醫院已詳為說明彰化醫
    院110年5月6日所出具診斷證明書及110年12月21日所出具診
    斷證明書所載傷勢，應可認定原告所提彰化醫院110年5月6
    日所出具診斷證明書及110年12月21日所出具診斷證明書應
    屬真正，且原告自110年2月18日起至110年2月24日止前往彰
    化醫院住院接受腰椎椎板切除與棘突間撐開器置入手術及於
    109年10月20日前往員榮醫院就診診斷又受有左側第三及第
    四肋骨骨折，距離系爭事故案發時即109年10月20日不長，
    復無證據得認原告在系爭事故前或該期間有其他導致原告受
    有急性第三、第四至第五腰椎椎間盤突出合併坐骨神經痛、
    左側第三及第四肋骨骨折等傷害之情事發生或介入，堪認系
    爭事故造成腰椎第三節、第四節、第五節椎間盤破裂壓迫神
    經、左側第三及第四肋骨骨折、下背和骨盆挫傷、左側手肘
    擦傷、左側前胸壁挫傷、右側膝部挫傷等傷害，只不過原告
    斯時急診之彰化醫院囿於該傷勢未顯露於外之緣故，而未能
    及時診斷出其尚受有腰椎第三節、第四節、第五節椎間盤破
    裂壓迫神經、左側第三及第四肋骨骨折等傷害，其後始為原
    告就診之彰化醫院及員榮醫院所發現。⒊茲就原告請求被告
    賠償之項目、金額有無理由，分述如下：
  ⑴醫療費用部分：
　①按診斷證明書乃證明損害發生原因及其範圍，為實現損害賠
    償債權所支出之必要費用，且係加害人之侵權行為所引起，
    被害人應得請求加害人賠償。是診斷書證明書費用，係原告
    用以證明其因被告之行為所受傷害情形，並為本院據引為參
    考，當認係原告為證明損害發生及其範圍所必要之費用，然
    原告據以證明其因被告之行為所受傷害情形，並為本院據引
    為參考之診斷證明書為彰化醫院110年5月6日所出具診斷證
    明書及110年12月21日所出具診斷證明書、員榮醫院110年3
    月11日所出具診斷證明書，應認係原告為證明損害發生及其
    範圍所必要之費用，原告亦可請求此部分支出。
　②原告因被告上開侵權行為前往彰化醫院、員榮醫院就診支出
    醫療費用，業據原告提出彰化醫院110年5月6日所出具診斷
    證明書及110年12月21日所出具診斷證明書、員榮醫院110年
    3月11日所出具診斷證明書及就診醫療費用收據，核與原告
    所受系爭傷害相符且就診時間亦在系爭事故後，堪認屬治療
    原告所受傷害之必要費用，均為因傷致增加生活上需要所為
    之支出，且原告在彰化醫院所支出之自付額部分之醫療行為
    亦屬治療原告所受系爭傷害，已如上開彰化醫院函覆明確。
    是原告於彰化醫院就診所支出之醫療費用7,099元(含上開彰
    化醫院110年5月6日所出具診斷證明書費用360元)、236,616
    元(扣除該次就診膳食費640元)以及在員榮醫院就診所支出
    之醫療費用1,060元(含上開員榮醫院110年3月11日所出具診
    斷證明書費用400元)均屬治療原告所受傷害之必要費用，原
    告自得請求被告給付其上開所支出244,775元(計算式：7,09
    9元+236,616元+1,060元＝244,775元）。
　③又原告於任安堂中醫診所就診支出490元，固提出收據為證，
    惟依原告所提出之診斷證明書及醫療費用收據等資料，並無
    有任何原告所受之傷勢尚需中醫治療之記載，原告對此亦未
    提出證據證明之，難認原告有因系爭事故需就診中醫，難認
    原告此部分之支出有何必要性，此部分之請求，自屬無據。
　④原告因被告上開侵權行為前往彰化醫院就診而支出住院期間6
    40元膳食費，然原告未舉證證明其係經醫囑要求食用醫院提
    供之膳食，而有支出上開住院膳食費之必要，且日常飲食為
    人維持生命所需，不論是否發生系爭事故，均須自行負擔費
    用，並非因系爭事故發生始須額外支出自身之膳食費，是此
    金額與系爭事故無因果關係，自難認屬因系爭事故所必須增
    加之支出。
  ⑵看護費用部分：
　①原告主張因被告上開侵權行為自110年2月18日住院起至110年
    2月24日出院止，支出15,400元看護費用，經查：原告因系
    爭傷害自110年2月18日起至110年2月24日止前往彰化醫院住
    院接受腰椎椎板切除與棘突間撐開器置入手術，住院中需專
    人照顧，此有彰化醫院於110年12月21日所出具之診斷證明
    書可證，既然原告因該期間住院，則原告主張在該期間需人
    照顧，應屬合理。
　②又原告主張其於該期間支出15,400元看護費用，並提出看護
    證明及收據為證，然依該看護證明及收據記載，本院無法認
    定原告該期間照護者為專業訓練之照護人員，其費用自不能
    與受有專業訓練之照護人員相同，本院認依一般常情，以每
    日1,000元計算，方屬合理。是原告請求看護費，於7,000元
    （計算式：7日×1,000元＝7,000元）範圍內，應屬可採。逾
    此範圍之請求，應予駁回。
  ⑶交通費用部分：原告主張其自住處前往彰化醫院、員榮醫院
    就診，共計20幾趟，以1趟300元計算，合計支出交通費用6,
    000元，本件觀諸原告因本件車禍傷及腰椎、肋骨、膝部等
    傷害，行動確有不便，確有搭乘計程車作為交通工具之必要
    ，原告對此雖未提出搭乘計程車之收據，惟審酌搭乘計程車
    每趟最低費用為100元，參以原告住處距離彰化醫院、員榮
    醫院，以1趟300元計算應屬合理，再依彰化醫院110年5月6
    日所出具診斷證明書及110年12月21日所出具診斷證明書、
    員榮醫院110年3月11日所出具診斷證明書可見原告有前往就
    診23次，是原告請求交通費，於60,000元範圍內，應屬可採
    。
　⑷工作損失部分：原告主張自發生車禍即自109年10月10日起至
    手術後休養3個月，且因脊椎受傷造成原告6個月不能工作，
    以原告每月淨收入約25,000元計算，原告受有無法工作之損
    失150,000元一節，經查：
  ①原告因系爭事故受有系爭傷害，而於110年2月18日前往彰化
    醫院住院接受腰椎椎板切除與棘突間撐開器置入手術至110
    年2月24日出院，目前不宜負重工作，需休養3個月，此有彰
    化醫院於110年3月12日所出具之診斷證明書可證，既然原告
    需休養3個月，則原告主張在該3個月期間無法工作，應屬合
    理；另員榮醫院110年3月11日所出具診斷證明書雖亦記載原
    告休養3個月，但原告於員榮醫院就診期間均在原告於上開1
    10年2月18日前往彰化醫院住院接受腰椎椎板切除與棘突間
    撐開器置入手術至110年2月24日出院前，且僅載明休養3個
    月，未載明休養期間，本院無法排除該3個月休養期間與上
    開彰化醫院於110年3月12日所出具之診斷證明書所載休養3
    個月重複，而與上開3個月無法工作期間不同，是僅能認定
    原告有3個月期間無法工作。
　②原告固提出玉米供應商及油車村村長出具之證明書，並主張
    其淨收入約25,000元等語，然原告所提玉米供應商及油車村
    村長出具之證明書為私文書，難遽以憑信為實際之薪資所得
    ，此外，原告就此部分亦未能提出任何證據以實其說，則原
    告主張淨收入約25,000元，尚屬無據。惟參酌民事訴訟法第
    222條第2項規定：當事人已證明受有損害而不能證明其數額
    或證明顯有重大困難者，法院應審酌一切情況，依所得心證
    定其數額。本院認原告因本件事故所受之無法工作損失，每
    月應以基本工資計算為宜。依勞動部基本工資之制訂與調整
    經過網頁資料所示，109年度每月基本工資為23,800元，此
    為本院職務上已知之事實。從而，原告因無法工作所受之損
    失為71,400元（計算式：23,800×3＝71,400)，逾此金額部分
    之請求，難認有據。
  ⑸系爭B車修復費用部分：
　①原告請求系爭B車修理費用14,150元，此有原告所提之估價單
    為證，而依系爭B車估價單上所載之維修項目，亦與系爭B車
    遭外力撞擊而受損部位大致相符，堪認上開修復項目所須之
    費用共計14,150元，且依上開估價單記載應認定均屬零件費
    用，而屬必要修復費用無誤。
  ②依行政院所頒「固定資產耐用年數表」及「固定資產折舊率
    表」之規定，機車耐用年數為3年，依定率遞減法每年折舊1
    000分之536，其最後1年之折舊額，加歷年折舊累計額，其
    總和不得超過該資產成本原額之10分之9。另依營利事業所
    得稅查核準則第95條第6項規定「固定資產提列折舊採用定
    率遞減法者，以1年為計算單位，其使用期間未滿1年者，按
    實際使用之月數相當於全年之比例計算之，不滿1月者，以
    月計」。系爭B車係於106年10月出廠，至本件事故發生時間
    109年10月10日止，實際使用期間已逾3年，依上開方式扣除
    折舊後，其零件部分必要之修復費用額為1,415元〔計算式：
    14,150元-（14,150元0.9）＝1,415元〕。
  ⑹精神慰撫金部分：按不法侵害他人之身體、健康、名譽、自
    由、信用、隱私、貞操，或不法侵害其他人格法益而情節重
    大者，被害人雖非財產上之損害，亦得請求賠償相當之金額
    。其名譽被侵害者，並得請求回復名譽之適當處分，民法第
    195條第1項定有明文。又按不法侵害他人人格權，被害人受
    有非財產上損害，其請求加害人賠償相當金額之慰撫金時，
    法院對於慰撫金之量定，應斟酌實際加害情形，所造成影響
    、被害人痛苦之程度、兩造之身分地位、經濟情形及其他各
    種狀況，以核定相當之數額。查原告因被告過失行為受有本
    件傷害，其精神上受有相當之痛苦，可堪認定。經審酌兩造
    之身分、地位、經濟能力，被告侵害行為情節、原告受有本
    件傷害之程度及其精神所受打擊之程度等一切情狀，認原告
    請求之慰撫金150,000元為有理由。
　⑺綜上，原告所受之損害金額共計480,590元（計算式為：244,
    775+7,000+ 6,000+71,400+1,415+150,000=480,590）。
  ㈣按損害之發生或擴大，被害人與有過失者，法院得減輕賠償
    金額，或免除之；重大之損害原因，為債務人所不及知，而
    被害人不預促其注意或怠於避免或減少損害者，為與有過失
    ；前二項之規定，於被害人之代理人或使用人與有過失者，
    準用之，民法第217條定有明文。該項規定之目的，在謀求
    加害人與被害人間之公平，故在裁判上法院得以職權減輕或
    免除之。查本件原告騎乘系爭B車，沿彰化縣埔心鄉油車村
    忠義北路由南往北方向駛至上開交岔路口，亦疏未注意閃光
    黃燈表示「警告」，車輛應減速接近，注意安全，小心通過
    ，即貿然駛入路口續行，致閃煞不及，致生系爭事故，是系
    爭事故之發生，被告為肇事主因，原告為肇事次因，本院斟
    酌兩造過失程度及原因力之強弱，認原告應負擔30%之過失
    責任，被告則應負擔70%之過失責任。又原告就本件事故之
    發生既亦應負30%之過失責任，則依過失相抵之結果，被告
    應得減輕30%之賠償責任，減輕後對原告所應負之損害賠償
    金額為336,413元（計算式為：480,590×0.7＝336,413元）。
五、再按保險人依本法規定所為之保險給付，視為被保險人損害
    賠償金額之一部分；被保險人受賠償請求時，得扣除之，強
    制汽車責任保險法第32條定有明文。本件原告自承已受領強
    制汽車責任保險金48,373元，是此部分金額應予扣除。據此
    ，本件原告得請求被告賠償之金額應為288,040元（計算式
    ：336,413元-48,373元＝288,040元）。 　　
六、綜上所述，原告依侵權行為之法律關係，請求被告給付288,
    040元及自民事準備及追加聲明狀繕本送達翌日即110年11月
    25日(因原告未釋明被告何時收受民事準備及追加聲明狀繕
    本，但被告於本院111年8月12日訊問時自承已於110年11月2
    4日收受)起至清償日止，按年息5%計算之利息，為有理由，
    應予准許，逾此範圍之請求，即屬無據，應予駁回。
七、本判決原告勝訴部分，係適用民事訴訟法第427條第2項第11
    、12款簡易訴訟程序所為被告敗訴之判決，依同法第389條
    第1項第3款規定，應依職權宣告假執行。並依同法第392條
    第2項規定，依職權宣告被告如預供相當之擔保，得免為假
    執行。
八、本件事證已臻明確，兩造其餘之攻擊防禦方法及所提證據，
    於判決結果不生影響，爰不一一論述。
九、訴訟費用負擔之依據：民事訴訟法第79條。本件原告於刑事
    訴訟程序提起附帶民事訴訟請求損害賠償，經本院刑事庭依
    民事訴訟法第504條第1項規定裁定移送前來，依同法第504
    條第2項規定免納裁判費；惟本件於本院審理期間，就系爭B
    車受損之請求滋生1,000元之訴訟費用，依民事訴訟法第79
    條諭知訴訟費用負擔如主文第3項所示。
中　　華　　民　　國　　111 　年　　9 　　月　　23　　日
                  臺灣彰化地方法院員林簡易庭
                          法  官  楊鑫忠
以上正本係照原本作成。
如對本判決不服提起上訴，應於送達後20日內，向本院提出上訴
狀並表明上訴理由(須按對造人數附繕本) 。
中　　華　　民　　國　　111 　年　　9 　　月　　23　　日
                          書記官  張清秀